臺灣臺中地方法院刑事判決　　　　　　　　　　　　九十一年度易字第一七三五號
　　公　訴　人　臺灣臺中地方法院檢察署檢察官
　　被　　　告　乙○○
右列被告因詐欺案件，經檢察官提起公訴（九十一年度偵字第九四０一號），本院判
決如左：
    主  文
乙○○共同連續意圖為自己及他人不法之所有，以詐術使人將本人之物交付，未遂，
處有期徒刑肆月，如易科罰金，以參佰元折算壹日。扣案之華網科技多媒體公司名義
信封壹張、美國線上時代華納公司簡介壹張、刮刮樂彩券貳張，均沒收之。
    事  實
一、乙○○於民國八十三年間因竊盜案件，經臺灣士林地方法院判處有期徒刑三月，
    緩刑三年確定，又於八十四年間因違反麻醉藥品管理條例案件，經臺灣士林地方
    法院判處有期徒刑五月確定，並撤銷前案之緩刑，定執行刑為有期徒刑七月，於
    八十五年二月四日執行完畢。復於八十五年間因違反麻醉藥品管理條例案件，經
    臺灣士林地方法院判處有期徒刑六月確定，於八十七年十二月九日易科罰金，惟
    於八十五年間又因違反藥事法案件，經臺灣高等法院於九十年八月二十八日判處
    有期徒刑二年六月，嗣上訴最高法院經駁回確定，故於九十一年四月二十四日與
    前開違反麻醉藥品管理條例案件所處有期徒刑六月定執行刑為有期徒刑二年十月
    確定，目前執行中（未構成累犯），竟不知謹慎行事，其與甲○○（俟到案後另
    行審結）為兄弟關係，均明知號稱「美國線上時代華納公司」為經營刮刮樂之詐
    騙集團，其方式係誘使接獲刮刮樂信函之不特定人核對信函內所載獎項，誤認己
    身中獎，俟不特定人依信函內所載之公司電話號碼，去電查證時施以詐術，要求
    中獎人繳交百分之十五之獎金所得稅，使不特定人陷於錯誤，而如數匯交款項之
    情形，竟仍受僱於該集團內某真實姓名、年籍不詳自稱姓「黃」之成年男子，共
    同意圖為自己及他人不法之所有，並基於概括之犯意，由該「黃」姓男子指示乙
    ○○兄弟擔任寄送刮刮樂信函之工作，即於九十一年四月二十日上午八時許、同
    年四月二十七日上午八時許、同年五月四日上午八時許，分別在臺中市○○○○
    道下、臺中市○○路與文心路口、臺中市○○○○道下，每次由該「黃」姓男子
    交付約五百封刮刮樂信函給乙○○兄弟二人，再由其二人共同連續持往臺中縣至
    新竹縣間之各郵局郵筒，以每次投遞五至十封信函之方式，將信函寄出，以避免
    被郵局發現異樣。乙○○兄弟每次擔任投遞工作則由該「黃」姓男子給予新臺幣
    （下同）五千元之報酬花用，其二人前後三次共獲得一萬五千元之不法利潤。嗣
    於九十一年五月十日晚上十一時十分，在臺中市○○路○段十七號十二樓，因乙
    ○○涉嫌毒品案件被通緝為警查獲而詐欺未遂，並扣得華網科技多媒體公司名義
    信封一張、美國線上時代華納公司簡介一張、刮刮樂彩券二張等物。
二、案經彰化縣警察局鹿港分局報請臺灣臺中地方法院檢察署檢察官偵查起訴。
    理  由
一、訊據被告乙○○固坦承於前開時地與其弟甲○○一起為「黃」姓男子投遞信函之
    事實，惟矢口否認有何詐欺之犯行，辯稱：剛開始伊並不知道那些信函是騙人之
    刮刮樂，黃先生告訴伊只要負責將信函投入郵筒就好了云云。惟查被告乙○○於
    警偵訊時自承：伊最後一次有拆開信函看，知道是刮刮樂後也寄出五百封，伊知
    道這是違法之不正當工作等情，核與共同被告甲○○於警偵訊時供稱：伊拆開信
    函後知道是刮刮樂之詐騙信函，伊知道這些信函有問題等語相符，並有九十一年
    四月十八日聯合報廣告一則、華網科技多媒體公司名義信封一張、美國線上時代
    華納公司簡介一張、刮刮樂彩券二張附卷可稽。又被告乙○○於偵審時自承「黃
    」姓男子交代每次一個郵筒只能投遞五至十封信函乙節，按為人投遞信件通常不
    會限制一個郵筒可投遞幾封信件，本件「黃」姓男子交代被告乙○○一個郵筒只
    能投遞五至十封信函，與正常投遞工作有異，且被告乙○○自承其最後一次有拆
    開信函看，知道是刮刮樂信函後也寄出五百封，堪認被告乙○○於受僱該「黃」
    姓男子時，應知悉其係經營刮刮樂之詐騙集團成員，被告乙○○明知所投遞信函
    係刮刮樂詐騙信函而仍負責投遞，堪認其與該「黃」姓男子間具有詐欺之犯意聯
    絡與行為分擔，是被告乙○○前開所辯，顯係事後卸責之詞，不足採信，其犯行
    堪予認定。
二、查本件僅能證明被告乙○○、甲○○兄弟為「黃」姓男子寄送騙人之刮刮樂信函
    ，而無積極證據足以證明有何被害人因此陷於錯誤，而匯交獎金所得稅之情形，
    故核被告乙○○所為，係犯刑法第三百三十九條第三項、第一項之詐欺取財未遂
    罪。公訴人認被告乙○○係犯刑法第三百三十九條第一項之詐欺取財既遂罪，尚
    有未洽。被告乙○○、甲○○與真實姓名、年籍不詳自稱姓「黃」之成年男子間
    ，有犯意聯絡及行為分擔，為共同正犯。被告先後數次犯行，時間緊接，所犯罪
    名相同，顯係基於概括之犯意為之，為連續犯，應依刑法第五十六條之規定以一
    罪論，並加重其刑。被告已著手於詐欺行為之實行而不遂，為未遂犯，依刑法第
    二十六條前段規定，予以減輕其刑。本件被告之刑有加重及減輕，應先加後減之
    。爰審酌被告受僱從事刮刮樂信函之投遞，寄發大量不實之刮刮樂彩券，著手向
    社會大眾詐取財物，嚴重影響社會經濟秩序，惡性非輕，且犯後於本院審理時猶
    避重就輕，未能坦承全部犯行，本不宜輕罰，惟念及被告僅係負責投遞信函工作
    ，所獲得之報酬不多，情節較輕等一切情狀，量處如主文所示之刑，並諭知易科
    罰金之折算標準。扣案之華網科技多媒體公司名義信封一張、美國線上時代華納
    公司簡介一張、刮刮樂彩券二張等物，係被告與共犯「黃」姓男子所有供本件犯
    罪所用之物，業經被告供明在卷，依刑法第三十八條第一項第二款之規定沒收之
    。
據上論斷，應依刑事訴訟法第二百九十九條第一項前段，刑法第二十八條、第五十六
條、第三百三十九條第三項、第一項、第二十六條前段、第四十一條第一項前段、第
三十八條第一項第二款，罰金罰鍰提高標準條例第一條前段、第二條，判決如主文。
中      華      民      國    九十一    年      八      月     十二     日
                                臺灣臺中地方法院刑事第四庭
                                    法  官  張  靜  琪
右正本證明與原本無異。
如不服本判決，應於判決送達後十日內向本院提出上訴狀，上訴於臺灣高等法院臺中
分院( 須附繕本 )。
                                    書記官
中      華      民      國    九十一    年      八      月     十二     日
附錄論罪科刑法條
刑法第三百三十九條
意圖為自己或第三人不法之所有，以詐術使人將本人或第三人之物交付者，處五年以
下有期徒刑、拘役或科或併科一千元以下罰金。
以前項方法得財產上不法之利益或使第三人得之者，亦同。
前二項之未遂犯罰之。
